臺灣高等法院刑事判決　　　　　　　　　　　　　九十一年度上易字第一六四號
　　上　訴　人　臺灣板橋地方法院檢察署檢察官
　　被　　　告　乙○○
右上訴人因被告竊盜案件，不服臺灣板橋地方法院九十年度易字第三一九五號，中華
民國九十一年四月十八日第一審判決（起訴案號：臺灣板橋地方法院檢察署九十年度
偵字第一一九三一號）提起上訴，本院判決如左：
    主  文
原判決撤銷。
乙○○共同攜帶兇器、踰越牆垣、毀壞安全設備竊盜，累犯，處有期徒刑拾月。
扣案之鐵剪壹把沒收。
    事  實
一、乙○○前有妨害自由、違反麻醉藥品管理條例、竊盜、違反毒品危害防制條例、
    三次違反槍砲彈藥刀械條例等前科，其中於民國八十六年間，因違反槍砲彈藥刀
    械管制條例案件，經台灣台東地方法院以八十七年度易字第一一三號判處有期徒
    刑三月，如易科罰金以三百元折算一日確定，並於八十八年一月十二日執行完畢
    ，仍不知悔改，復與甲○○（另案於台灣板橋地方法院審理中）基於共同意圖為
    自己不法所有之犯意聯絡，於民國九十年一月十日二十二時五十餘分許（起訴書
    誤繕為二十三時許），相約在桃園縣桃園市○○路九十巷內（無門牌）之中華電
    信股份有限公司長途行動電話分公司（以下簡稱長途分公司）中埔物料場圍牆外
    碰面後，推由乙○○在旁把風，再由甲○○攜帶其所有而客觀上足以威脅他人之
    身體、生命安全而可供兇器使用之鐵剪一把，利用置放在上址圍牆外不知何人所
    有之梯子架於該物料場之圍牆上，以攀爬梯子之方式踰越牆垣後，持鐵剪將該物
    料場之露天次料場後門之門鎖安全設備剪斷毀壞，使之喪失防閑效用後，開啟後
    門，讓乙○○將事先備妥之板車推入露天次料場內，以利搬運，甲○○隨即以鐵
    剪切割電纜線約三百公斤（捆裝成五、六捆）並搬至板車上。嗣經長途分公司供
    應處中埔物料庫專員丁○○，透過監視系統發現乙○○與甲○○二人進入物料場
    內行竊，立即報警處理，經警於同日二十三時十七分許據報駕車前往並下車追捕
    ，乙○○與甲○○發現後立刻沿該物料場牆垣外之水溝涉水分頭逃逸，甲○○仍
    於同日二十三時三十分許，在桃園市○○路及富國路口為警逮捕，並在甲○○身
    上扣得上開鐵剪一把，警方依據甲○○之供述，循線於九十年一月十一日凌晨零
    時許，在桃園市○○路五一九號其工作之廢五金工廠前逮捕乙○○，警方並前往
    台北縣三峽鎮有木里之山區內，起獲九十年一月九日遭甲○○單獨竊取之電纜銅
    線經燃燒過後所殘留約八十公斤之黃銅線一批。
二、案經桃園縣警察局桃園分局報請臺灣桃園地方法院檢察署檢察官呈請台灣高等法
    院檢察署檢察長令轉台灣板橋地方法院檢察署檢察官偵查起訴。
    理  由
一、訊據被告乙○○矢口否認有何竊盜犯行，於警訊中辯稱：伊於九十年一月九日並
    沒有與甲○○一同前往中華電信股份有限公司中埔物料場行竊，同年月十日晚上
    伊在桃園市○○路五一九號工廠內整理物品，晚上九點以後就離開該工廠並在台
    北縣三峽鎮上閒逛，伊當日也沒有與甲○○一同前往上址行竊，至於警方逮捕時
    伊褲管潮濕沾有淤泥雜草，係伊在工廠整理物品時不慎沾到泥巴所致云云，嗣於
    偵查中則改辯稱：九十年一月九日晚間，甲○○確實表示要前往中華電信股份有
    限公司中埔物料場偷竊電纜銅線，要伊前往該處幫忙把風，伊於當時晚上十一時
    許也有至桃園市○○路與富國路口與甲○○會合，但當甲○○將伊引往中埔物料
    場圍牆外時，伊即表明不願意擔任把風而離去；至於次日晚間甲○○再度打電話
    給伊，表示正在中埔物料場，已將電纜銅線剪開，但因為太重搬不動，要伊前往
    幫忙，伊再度前往中埔物料場圍牆外側與甲○○會合，伊即規勸甲○○放棄行竊
    ，正在談話之際，甲○○忽然表示有人來了快跑，伊因為正在通緝中，才跳進水
    溝沿水溝逃逸。
二、經查：
  (一)右揭犯罪事實，業據共同被告甲○○於警方調查時供稱：「（現場除你之外還有
    何人參與行竊？）現場除了我之外，還有乙○○一共兩人」、「（你與乙○○係
    何人提議至該處偷東西？如何分工？）是我提議，是我進入工廠偷東西，乙○○
    幫忙把風」、「（警方在你車上查扣大鐵剪係作何用途？係何人所有？）是拿來
    剪電纜的，該物是我準備的」、「（你和乙○○共同行竊有無言明事後如何分贓
    ？）並無言明如何分贓，他只是單純幫忙」、「（你們二人是如何進入廠區內？
    ）我爬門進入後用大鐵剪把門鎖剪斷後，把後門打開」、「（你於元月十日進入
    該址行竊何物？數量多少？）電纜線，大約竊取三百公斤左右（大約五、六捆）
    」等語（見九十年度偵字第一四六三號卷第七頁反面、第八頁正面）明確，核與
    證人即長途分公司供應處中埔物料庫專員丁○○於警方調查、檢察官偵查、原審
    調查及本院審理時證稱：「二名竊嫌發現有車輛接近後遂往後門逃跑，我和警察
    有自後方追捕，但竊嫌從後方摸黑逃逸」、「我見到二名男子，一名穿著全身暗
    色衣褲，另一名沒有注意，但二人都從廠區後方涉水跑掉」、「（警方本日查獲
    二位竊嫌分別為甲○○、乙○○請你會同警方檢視其衣褲有何特徵？）他們二人
    共同特徵是衣褲污穢且褲管均有潮濕，其衣褲除褲管外均乾燥」、「（九十年一
    月十日許在庫料廠發現有竊賊入內偷電線？）是，我從監視器中看到二人影在我
    們料廠置電纜處走動我報警，警至，我與二警入內，那二人見我們入內即跑，他
    們從水溝過，警聯絡警網圍捕他們．．．」、「（從監視器看到那二人做何事？
    ）看到他們二人抱著東西往圍牆走，．．．」、「（一月十日晚上，發現電纜線
    被偷之經過？）當天我輪值，我把監視畫面，調整放大，針對放電纜線地點監看
    ，大約十點多又看見二人進去，我馬上打電話報警，再向主管報告，然後到大門
    等警察過來，後來二位警員過來，我上他們車，準備過去抓他們，他們二人看見
    我們車過去，就跑了，我們進去他們從後門跳下水溝沿水溝跑，結果警察通知附
    近警網，才將他們圍捕」、「我是透過監視錄影帶看到有人偷電纜。就報警，警
    察來後，我和兩位警員到現場，看到二人逃跑」、「小門有用一般的鎖，鎖住，
    但當天被破壞打開，我發現竊賊後，通知警察，與警察二人前往被竊地點，該二
    人發現我們就逃跑，沒有看清楚二人長相，在該處發現小板車上有電纜，板車不
    是我們公司的，另有鐵剪刀一支，逃走的方向有經過鐵門，門鎖已被打開．．．
    。第一次侵入點是剪斷圍牆上的鐵絲，．．．」、「在錄影帶上是確定看到二個
    人，我們也有針對畫面放大，可以確定就是二人。他們是在裡面偷的時候被錄到
    ，我們從九十一年一月十日從錄影帶在物料庫裡面看到有人走過後，確定物料庫
    裡面有兩個人．．．」等語（見九十年度偵字第一四六三號卷第十四頁反面、第
    十五頁正面、第四二頁反面、第四三頁正面，九十年度偵字第一九三一號卷第二
    一頁正面，原審卷第七一頁、第七二頁，本院九十一年七月二十一日審判筆錄第
    六頁）相符。並經證人即桃園縣警察局桃園分局埔子派出所警員丙○○於本院調
    查時到庭結證稱：「我是當天的巡邏勤務警員，那天是因為有民眾報案說有兩名
    竊嫌在剪電纜線，我們的專案小組的成員就穿便服到現場並通報警網，並說到現
    場嫌犯有一個穿牛仔褲跳到水溝逃逸，我們當時是在線上的巡邏員，收到通報我
    們就趕到現場，當時我們有抓到甲○○，帶回派出所後問他另一位竊嫌是誰，他
    說被告在桃園莊敬路一個破銅爛鐵的收購場，我們到達現場也發現那輛發財車也
    停在該收購場的對面，當時被告是躲在工廠裡面，也是甲○○帶我們去，當時贓
    物已剪好仍留在現場，工具是從甲○○身上取出，我們當天帶回被告時，經專案
    小組的同仁指認，說當時在現場的兩位嫌犯中，有一位就是被告沒錯」等語（見
    本院卷九十一年六月二十五日筆錄第四頁）屬實。足見共同被告甲○○所供情節
    之大部分已可自上開證人丁○○、丙○○所供得到印證，且丁○○、丙○○與被
    告，彼此間又無過節，當無挾怨誣攀之理，甲○○前揭供述應非虛情。
  (二)又經台灣板橋地方法院檢察署檢察官勘驗現場監視錄影帶，勘驗結果「九十年一
    月十日二十二時五十六分出現二人影，搬運物品，二十三時十二分再度出現，二
    十三時十七分，一人往該二人跑去，該二人立即逃逸」等情，有台灣板橋地方法
    院檢察署勘驗筆錄一份可稽（見偵查卷第二二頁），嗣原審法院法官於九十一年
    二月二十日調查時當庭再度勘驗現場監視錄影帶，勘驗結果為「於九十年一月十
    日夜間二十二時五十五分開始，畫面一格。前有廂型車三輛，畫面後方有獨立圍
    牆及燈光照射，二十二時五十六分出現二人影（未能辨識面容），自遠處走過，
    並未發現有搬運東西之動作，二十三時十七分有一閃光燈照射該二人，該二人隨
    即奔跑，左方出現三人追逐而去。」等情（見原審卷第五十頁），二次勘驗結果
    雖略有差異，然就九十年一月十日二十二時五十六分監視錄影帶顯示有二人在中
    埔物料場內則屬一致，而當日除同案被告甲○○外，被告亦不否認於九十一年一
    月十日二十三時許有前往中埔物料場等情（見九十年度偵字第一四六三號卷第三
    一頁反面，九十年度偵字第一一九三一號卷第十三頁反面，原審卷第三八頁、第
    三九頁、本院九十一年六月二十五日訊問筆錄第三頁），且其於本院調查時復供
    稱：伊當日穿著黑色牛仔褲等情（見本院前開筆錄第四頁），亦與證人陳明學之
    證詞相符。雖被告辯稱伊並未進入圍牆內云云，而共同被告陳舜民亦改口稱：「
    （一月十一日晚上如何進公司？）我是用現場被查獲的鐵剪，將後門鎖剪開進去
    的，我先進去，用電話聯絡陳，請陳進來找我，我是請他幫我借錢，我是單獨行
    竊」、「當日晚上我們兩人都被查獲。乙○○是在不知情的情況下，我叫他來幫
    我搬東西，一月九日晚上，是我自己一人爬樓梯進去偷電纜，沒有帶任何工具去
    剪，拿好後，將電纜線都丟到牆外，我就電話叫乙○○來幫我載東西，我沒有告
    訴他要載什麼東西，他也沒有問那是什麼東西，如何來的，後來電纜線沒有賣掉
    ，就被警察查獲了。在這之前我沒有請他幫我載東西。我是走路到中埔物料廠，
    梯子是工廠旁邊就有的。電纜線載到三峽山區後面燒，燒後都放在山區」、「第
    二天我沒有拿剪刀，我不知道剪刀哪裡來的，不可能用鐵剪剪電纜線。我是第一
    天就拿鐵剪去剪小門的門鎖，後來將電線經過小門在丟出圍牆，剪刀是我的，我
    將它留在原地。第二天我就沒有再帶剪刀去，我直接經過小門在用梯子爬過圍牆
    。一樣是我一人去。並從小門帶一台拖板車進去。進去後，沒有切割電線，直接
    將一包或一小捆的電線丟在板車上，沒有推到圍牆邊，至此我沒有看到乙○○，
    他可能在外面空地上找我，是我將東西放在板車上，乙○○回電話給我（我進去
    前有打電話告訴他今天一樣要請他幫忙載），問我今天何時要幫他幫東西，我請
    他等一下過來，我打算要將板車推到圍牆邊，就發現有人來了，我就趕快跳過圍
    牆跑，到復國路和莊敬路口，被警查獲。到派出所半小時後，乙○○就被抓來了
    ，第二天乙○○有告訴我不想在幫我載了。他不知道那是我偷來的。因為偷來的
    電纜線看起來舊舊的。我兩天都沒有自己開車。他在第一天的山上有問我東西哪
    裡來的，且叫我不要在偷了。第二天他在電話上告訴我錢籌到了，不要去拿了，
    那東西不值錢。所以第一天他有幫我搬上車再到三峽，第二天他沒有搬就被抓了
    。．．．」等語（見九十年度偵字第一四六三號卷第三一頁正面，原審卷第四九
    頁），惟按諸經驗法則，案發時之供述較少權衡利害得失，較之事後翻異之詞，
    自較可信，故除非可證明其更異之詞與事實更為相符，或其初供係虛偽者外，自
    不得任意捨初供不採（最高法院七十三年台上字第三九九八號判決意旨參照）。
    查警方依據共同被告甲○○供詞，再循線查獲被告，而證人丁○○自始即稱九十
    年一月十日進入物料庫內有二人，而監視錄影帶亦顯示該日二十二時五十六分出
    現二人影，自遠處走過，同日二十三時十七分有一閃光燈照射該二人，該二人隨
    即奔跑，左方出現三人追逐而去等情，有勘驗筆錄在卷及現場監視錄影帶扣案可
    證，被告辯稱其未進入物料場內，顯不足採信。是本案非但查無證據證明證人丁○○、陳明學及共同被告甲○○上開證（供）詞係屬虛偽，反足證明甲○○事後
    更易之詞，與事實不符，揆諸首揭說明，自無捨其初供不採，逕信其翻異所言之
    理。
  (三)又共同被告甲○○於警方調查、檢察官偵查及原審調查時供稱：「（你於元月十
    日進入該址行竊何物？數量多少？電纜線，大約竊取三百公斤左右（大約五、六
    捆）」、「（一月十一日晚上如何進公司？）我是用現場被查獲的鐵剪，將後門
    鎖剪開進去的，我先進去，用電話聯絡陳，請陳進來找我，我是請他幫我借錢，
    我是單獨行竊」、「（對起訴書之犯罪事實有何意見？）是當日晚上我們兩人都
    被查獲。乙○○是在不知情的情況下，我叫他來幫我搬東西，一月九日晚上，是
    我自己一人爬樓梯進去偷電纜，沒有帶任何工具去剪，拿好後，將電纜線都丟到
    牆外，我就電話叫乙○○來幫我載東西，我沒有告訴他要載什麼東西，他也沒有
    問那是什麼東西，如何來的，後來電纜線沒有賣掉，就被警察查獲了。在這之前
    我沒有請他幫我載東西。我是走路到中埔物料廠，梯子是工廠旁邊就有的。電纜
    線載到三峽山區後面燒，燒後都放在山區」、「（第二天是否有打電話給被告請
    他幫忙搬電纜？）我前一天有將我已經剪好的電纜線丟到圍牆外。第二天我才一
    人拿剪刀去剪較粗的黑色電纜。我將板車經由鐵門拉進，門鎖不是我破壞的。進
    去後就打電話叫被告來載，但被告叫我不要拿了。我不知道他是否有來」等語（
    見九十年度偵字第一四六三號卷第八頁正面、第三一頁，原審卷第四八頁、第七
    二頁），已明白供稱其於九十年一月九日係一人爬樓梯踰越牆垣進入物料場竊盜
    ，而於同年月十日，則攜帶鐵剪踰越牆垣後，再以鐵剪毀壞後門門鎖並以鐵剪剪
    較粗之電纜線，參以證人丙○○復證稱，九十年一月十日查獲甲○○時在其身上
    扣得鐵剪一把，已如前述，以及證人丁○○證稱：第一次侵入點是剪斷圍牆上之
    鐵絲等情（見原審卷第七二頁），足見甲○○事後改稱伊於九十年一月十日並未
    持鐵剪竊盜或破壞門鎖云云，與事實不符，不足採信。
  (四)被告自承知悉共同被告甲○○擬進入物料場內竊取電纜線，並於甲○○攀爬牆垣
    實在旁把風，於甲○○以鐵剪破壞後門門鎖後，復由後門進入物料場內，並於管
    理員、警察追捕時逃離現場，顯然被告與甲○○就竊取上開電纜線有行為分擔及
    犯意聯絡至明。
  (五)此外，復有鐵剪一把扣案，及贓物認領保管單、扣押物品清單各一紙、照片四張
    在卷可稽，本件事證明確，被告犯行堪以認定，應予依法論科。
三、查共同被告甲○○踰越牆垣，持客觀上可供兇器使用之鐵剪，毀壞物料場後門門
    鎖之安全設備，與被告共同無故侵入露天物料場內竊取電纜線，核被告乙○○所
    為，係犯刑法第三百二十一條第一項第三款、第二款之攜帶兇器、踰越牆垣、毀
    壞安全設備竊盜罪。又被告既已將所竊得之物綑綁妥當置入其實力支配之下，亦
    已達既遂之程度。被告與共同被告甲○○間有犯意聯絡及行為分擔，應論以共同
    正犯。又查被告前於八十六年間，因違反槍砲彈藥刀械管制條例案件，經台灣台
    東地方法院以八十七年度易字第一一三號判處有期徒刑三月，如易科罰金以三百
    元折算一日確定，並於八十八年一月十二日執行完畢，有本院被告全國前案紀錄
    表一紙在卷可查，其於有期徒刑執行完畢後五年內，再犯有期徒刑以上之本罪，
    為累犯，應依法加重其刑。
四、公訴意旨另略以：被告乙○○與共同被告甲○○共同基於意圖為自己不法所有之
    犯意，於九十年一月九日二十三時許，至桃園市○○路九十巷中埔物料場，先利
    用梯子架於該物料場之圍牆上，再由甲○○以攀爬梯子之方式踰越牆垣後，竊取
    總重約三百公斤之電纜銅線一批，分批將電纜銅線擲出圍牆外，乙○○則在外負
    責把風並接應甲○○丟出之電纜銅線，得手後二人即將該批電纜銅線運往台北縣
    三峽鎮有木里之山區內燃燒，準備將燃燒後殘留之黃銅線變賣牟利，因認被告涉
    有刑法第三百二十一條第一項二款之加重竊盜罪嫌云云。按犯罪事實應依證據認
    定之，無證據不得推定其犯罪事實；又不能證明被告犯罪者，應諭知無罪之判決
    ；刑事訴訟法第一百五十四條、第三百零一條第一項分別定有明文。又犯罪事實
    之認定，應憑真實之證據，倘證據是否真實尚欠明確，自難以擬制推測之方法，
    為其判斷之基礎；而認定犯罪事實之證據係指足以認定被告確有犯罪行為之積極
    證據而言，該項證據自須適合於被告犯罪事實之認定，始得採為斷罪資料（參照
    最高法院五十三年臺上字第六五六號、二十九年上字第三一○五號判例）。公訴
    人認被告涉有此部份竊盜犯行無非以右揭犯罪事實，業據共同被告甲○○供述歷
    歷，並經證人丁○○證述屬實，並有鐵剪一支扣案及贓物認領保管單一紙，以及
    扣案之現場監視錄影帶之勘驗結果可稽。訊據被告乙○○堅詞否認有前揭犯行。
    經查：
  (一)共同被告甲○○於警方調查、檢察官偵查及原審調查時均供稱：「我於九十年元
    月九日二十三時三十分左右我獨自一人進入行竊，但乙○○之後有陪我到場觀看
    但並無參與。」、「我將贓物用汽車載到山區燒掉」、「（有無其他人協助你運
    送贓物上山？）我獨自一人。」、「（一月九日當時他人在何處？）一月九日他
    是跟我一塊去，他在外面等我，我是把電纜線一把一把丟出來，他並不知道我在
    裡面做何事」、「．．．，一月九日晚上，是我自己一人爬樓梯進去偷電纜，沒
    有帶任何工具去剪，拿好後，將電纜線都丟到牆外，我就電話叫乙○○來幫我載
    東西，我沒有告訴他要載什麼東西，他也沒有問那是什麼東西，如何來的，後來
    電纜線沒有賣掉，就被警察查獲了。在這之前我沒有請他幫我載東西。我是走路
    到中埔物料廠，梯子是工廠旁邊就有的。電纜線載到三峽山區後面燒，燒後都放
    在山區」等語等語（參見九十年偵字第一四六三號卷第八頁正面、反面、第三一
    頁正面，原審卷第四八頁），足見共同被告甲○○並未指述被告乙○○有參與九
    十年一月九日之竊盜犯行。
  (二)又檢察官及原審法院法官勘驗現場監視錄影帶結果：九十年一月九日夜間二十三
    時零分開始，畫面四格，左上方及左下方之畫面，均為物料場之大門，左上方有
    一人影在門外走動（並未能辨別男女或面容），至三分左右即不見人影。右上方
    停有機車一部，右下方為圍牆。至二十分止，畫面均無變化，有勘驗筆錄在卷可
    稽，並未見除甲○○外，尚有其他人在物料場內外。
  (三)證人丁○○於原審調查時亦證稱：「．．．，是從前一天的錄影帶內發現有人將
    電纜往外丟」等語（見原審卷第七二頁），足見證人丁○○亦未能清晰指出被告
    有參與九十年一月九日之竊盜犯行。此外，鐵剪係共同被告甲○○所有，已據其
    供承在卷，而贓物認領保管單則僅能證明中華電信股份有限公司於九十年一月九
    日確實失竊黃銅線八十斤，均不足以為被告此部分有罪之認定，且審酌本案所有
    之證據，被告既無此部分行竊之犯意，其尚未達於通常一般之人均不致於有所懷
    疑，而得確實證明起訴犯罪事實之程度，依嚴格證據之法則，尚不得遽為不利於
    被告之認定，此外，本院復查無其他積極確切之證據足資認定被告有被訴之此部
    分犯行，既不能證明被告此部分犯罪，本應諭知無罪，惟公訴人認被告此部分之
    行為與前揭論罪科刑部分，有連續犯之裁判上一罪關係，爰不另為無罪之諭知，
    併此敘明。
五、原審未察，諭知被告無罪之判決，自有未當，檢察官上訴亦指稱，扣案之現場監
    視錄影帶經勘驗結果，確實有二人已進入圍牆內之中埔物料場行竊，有勘驗筆錄
    可稽，原審遽為對於被告有利之心證，而為被告無罪之判決，其認事用法不無有
    違誤之嫌等語，應認檢察官之上訴有理由，爰由本院將原判決撤銷改判，並審酌
    被告之素行，犯罪動機、手段、所造成之危害及犯後矢口否認，並無悔意等一切
    情狀，量處如主文第二項所示之刑。扣案之鐵剪一把，係屬該共犯甲○○所有，
    且係供被告與甲○○共犯竊盜所用之物，依法應依刑法第三十八條第一項第二款
    規定併予宣告沒收。
據上論斷，應依刑事訴訟法第三百六十九條第一項前段、第三百六十四條、第二百九
十九條第一項前段，刑法第二十八條、第三百二十一條第一項第二款、第三款、第四
十七條、第三十八條第一項第二款，判決如主文。
本案經檢察官劉靜婉到庭執行職務。
中      華      民      國      九十一      年      七    月二十六  日
                              臺灣高等法院刑事第六庭
                                  審判長法  官  陳  春  秋
                                        法  官  王  麗  莉
                                        法  官  徐  培  元
右正本證明與原本無異。
不得上訴。
                                        書記官  陳  建  邦
中      華      民      國     九十一   年     七       月    二十六    日
附錄    本判決論罪科刑法條：
刑法第三百二十一條第一項第二款、第三款
犯竊盜罪而有左列情形之一者，處六月以上五年以下有期徒刑：
二、毀越門扇、牆垣或其他安全設備而犯之者。
三、攜帶兇器而犯之者。
